臺灣高等法院交通事件裁定　　　　　　　　　　　　九十三年度交抗字第二一六號
　　抗　告　人
　　即受處分人　甲○○
右抗告人因違反道路交通管理處罰條例案件，不服臺灣基隆地方法院中華民國九十三
年一月三十日裁定（九十二年度交聲字第一五二號），提起抗告，本院裁定如左：
    主  文
抗告駁回。
    理  由
一、按汽車在行駛途中，不得驟然或任意換車道，如欲超越前車或變換車道時，應先
    顯示方向燈告知前後車輛，並保持安全距離及間隔，方得超越或變換車道；又汽
    車變換車道時，應讓直行車先行，並注意安全距離，高速公路交通管制規則第十
    一條、道路交通安全規則第九十八條第一項第六款分別定有明文。次按汽車行駛
    於高速公路或設站管制之道路，而不遵管制之規定者，處汽車駕駛人新臺幣（下
    同）三千元以上六千元以下之罰鍰，另汽車駕駛人有前項情形，因而致人受傷者
    ，吊扣其駕駛執照一年，並記違規點數一點，道路交通管理處罰條例第三十三條
    第一項、第二項、第六十三條第一項第一款亦分別定有明文。
二、原處分機關交通部公路總局臺北區監理所基隆監理站民國九十二年八月五日基監
    字第裁四二─Ｚ00000000號違反道路交通管理事件裁決書以抗告人即受
    處分人甲○○於民國九十二年四月十八日（裁決書誤載違規時間為九十二年五月
    五日）中午十二時三十分許，駕駛所有之ＣＳ─一六九一號自用小客貨車，在國
    道三號高速公路北向十四點二公里處，未依規定保持安全距離變換車道肇事致人
    受傷，經員警到場處理，並製作交通事故調查筆錄、事故現場圖、道路交通事故
    調查報告表等，嗣由內政部警政署國道公路警察局任務編組第九警察隊木柵分隊
    員警以抗告人有違反道路交通管理處罰條例第三十三條第一項、第二項之行為掣
    單舉發，經抗告人於應到案日期前向原處分機關提出申訴，原處分機關函請舉發
    單位查復及綜合有關資料審查結果，仍認抗告人有未依規定保持安全距離變換車
    道肇事致人受傷之違規行為明確，爰依道路交通管理處罰條例第三十三條第一項
    、第二項及第六十三條第一項第一款之規定，裁處抗告人罰鍰三千元，吊扣駕駛
    執照十二個月，並記違規點數一點。抗告人不服聲明異議，原審以異議無理由，
    裁定駁回。
三、抗告意旨雖以他車駕駛人邱顯祥證詞有不正確之處、事故現場圖與當初所簽之草
    圖不同云云置辯，然查：
（一）、本件抗告人即受處分人甲○○於前揭時、地，未依規定保持安全距離變換車
        道致與同向行駛於內側車道之邱顯祥擦撞肇事致人受傷之違規事實，業據另
        案受處分人邱顯祥於臺灣台北地方法院另案（九十二年度交聲字八六一號）
        審理時陳稱：「我在快車道以九十八公里時速行駛，是甲○○變換車道時沒
        有看照後鏡，造成車禍的原因」等語（見臺灣台北地方法院九十二年度交聲
        字八六一號卷第三一頁至三二頁），核與證人王文秀（另案受處分人邱顯祥
        車內之乘客）證稱：「我坐在邱顯祥車內前座，當時邱顯祥的車子在最內側
        行駛，我們的右側也就是中線車道有一部客貨車（即指甲○○車）打方向燈
      　，但是遲遲沒有切入內側車道，後來邱顯祥就直行，突然他（指甲○○車）
        就切過來，所以擦撞，我左手手腕部位的骨頭及正中神經都有受傷」等語相
        符（見同上卷第三四頁）。案外人邱顯祥於九十二年四月十八日十三時四十
        分警詢時供述：「我行速約九八公里，行駛內側車道。當我行駛至該肇事地
        點時，我見中線車道自用小客貨車ＣＳ─一六九一號離我約三十公尺，我見
        該車有使用左側方向燈，而該車並未變換車道至內線車道，我就繼續往前行
        駛，兩車距離約二十公尺時該車變換至內側車道，我緊急踩煞車已來不及，
        就與該車擦撞而肇事」等語（見原審卷第三四頁），核與證人王文秀於九十
        二年四月十八日十五時警詢時證稱：「我是乘客，乘坐駕駛邱顯祥、車號九
        Ｄ─０八九八號自小客車，˙˙˙當時我們行駛內側車道，發現中線車道有
        一部自小客貨車欲切入我車之車道，我車一樣保持九五左右車速行駛，當他
        突然切入時，我車已來不及反應就與他車（即指甲○○車）擦撞」等語前後
        一致，參之抗告人於九十二年四月十八日十五時警詢時供述：「我行經肇事
        地點時，我有使用方向燈，然後由中線變換至內線車道，就與內線車道九Ｄ
        ─０八九八號自小客車擦撞，該九Ｄ─０八九八號自小客車車前車頭撞我車
        左側及左後車燈。我左手手肘受傷，變換車道時有發現內線車道九Ｄ─０八
        九八號車，該車行駛內線車道，在我車左後方一百公尺」等語（見原審卷第
        三三頁），可見案外人邱顯祥、證人王文秀所證非虛。綜上，堪認案外人邱
        顯祥駕駛九Ｄ─０八九八號自小客車沿國道三號公路往北方行駛，行經肇事
        地點，同向抗告人所駕之ＣＳ─一六九一號自用小客貨由中線車道變換至內
        側車道時，未遵守道路交通安全規則第九十八條第一項第六款汽車變換車道
        時，應讓直行車先行，並注意安全距離之規定，致抗告人變換車道後，遭內
        側車道後方之邱顯祥車輛右側前車身擦撞，抗告人車輛則失控撞擊外側護欄
        後翻覆於外側邊線上，並致王文秀受傷等情明確。
（二）、本件交通事故經送臺灣省台北縣區車輛行車事故鑑定委員會鑑定，鑑定意見
        書亦認定：「甲○○駕駛自小客貨車，變換車道不當為肇事原因，邱顯祥駕
        駛自小客車無肇事原因」，並有該會九十二年七月十二日北鑑字第九二０六
        六二號鑑定意見書影本附卷可參（見臺灣台北地方法院九十二年度交聲字八
        六一號卷第三八頁至四十頁），並經臺灣省車輛行車事故覆議鑑定委員會維
        持原鑑定意見，此有該會九十二年十二月八日府覆議字第九二二０八二九號
        函影本乙份附卷可稽（見原審卷第六四頁），復有道路交通事故現場圖、雙
        方警詢筆錄、現場照片十八幀、道路交通事故調查報告表(一)(二)及道路交通事
        故研判表附卷足憑（見原審卷第二八頁至第四一頁）；又依證人即現場舉發
        員警江欣宙於原審審理時證稱：「（本件根據什們事實判斷異議人有違規？
        ）因為異議人變換車道沒有保持安全距離，致使後方車輛反應不及撞到異議
        人之車子。發生的地點在於國道三號台北地院轄區，台北市交通事故鑑定委
        員會鑑定結果相同」等語（見原審卷第二二頁），並提出道路交通事故現場
        圖、雙方警詢筆錄、現場照片十八幀、道路交通事故調查報告表(一)(二)及道路
        交通事故研判表附卷可佐。再依道路交通事故現場圖之記載，在撞擊點附近
        ，抗告人所駕之ＣＳ─一六九一號自用小客貨車並無煞車痕，而案外人邱顯
        祥所駕之九Ｄ─０八九八號自小客車卻有二十二公尺之煞車痕等情，是抗告
        人未依規定保持安全距離變換車道肇事致人受傷之違規行為，足堪認定。
（三）、至抗告人所辯事故現場圖與當初所簽之草圖不同云云，經原審傳喚現場執勤
        即繪製道路交通事故現場圖之警員江欣宙、游崇舜二人，證人江欣宙、游崇
        舜均證稱：「草圖我們Ａ、Ｂ車編錯了，正確的應該是以正式的現場圖及事
        故調查表為準。正式的現場圖與事故調查表Ａ、Ｂ車沒有弄錯」等語明確，
        是正式之現場圖及事故調查表與草圖雖有Ａ、Ｂ車編錯之不同情形，然抗告
        人既未就執勤警員繪製道路交通事故現場圖草圖是否有其他錯誤提出相關證
        據以供調查，亦查無任何證據足資證明正式之現場圖及事故調查表有錯誤之
        情事，其正確性尚無庸置疑。又前揭道路交通事故現場圖係國道公路警察局
        任務編組第九警察隊木柵分隊依職權就當時交通事故現場所作之專業圖表，
        而前揭鑑定意見書係台灣省台北縣區車輛行車事故鑑定委員會所為之專業鑑
        定報告，經本院調查認與事實相符，當可採為認定本件交通事故之依據，抗
        告意旨以其臆測之詞作為論據，自難憑以推翻上開具有公信力之專業鑑定資
        料之認定，抗告人之抗辯為無理由。
五、綜上，本件事證明確，抗告人辯稱他車駕駛人邱顯祥證詞有不正確之處、事故現
    場圖與當初所簽之草圖不同云云，並不足採。原審依首揭法條規定，認原處分機
    關裁處抗告人三千元，吊扣駕駛執照十二個月，並記違規點數一點尚無違誤，而
    駁回抗告人異議之聲明，經核並無不合。抗告意旨仍執前詞，指摘原裁定不當，
    為無理由，應予駁回。
據上論斷，應依道路交通管理處罰條例第八十九條，道路交通案件處理辦法第二十六
條，刑事訴訟法第四百十二條，裁定如主文。
中　　　華　　　民　　　國　　九十三　　年　　　三　　　月　　二十六　　日
                              臺灣高等法院交通法庭
                                  審判長法  官  葉　騰　瑞
                                        法  官  劉　壽　嵩
                                        法  官  江　國　華
右正本證明與原本無異。
不得再抗告。
                                        書記官  陳　秋　萍
中　　　華　　　民　　　國　　九十三　　年　　　三　　　月　　二十六　　日
